最高法院刑事判決　　　　　　九十四年度台上字第六八七一號
　　上　訴　人
　　即 自訴 人　丙　○
　　　　　　　　　　　　42之.
　　　　　　　　　　　　送達處所：台北郵政第一五七四號信
　　　　　　　　　　　　箱
　　被　　　告　宏保公司業務員梁元貴
　　　　　　　　甲○○
　　　　　　　　乙○○
上列上訴人因自訴被告等偽造文書案件，不服台灣高等法院中華
民國九十二年二月二十七日第二審判決（九十二年度上訴字第五
四一號，自訴案號：台灣台北地方法院九十年度自字第三號），
提起上訴，本院判決如下：
    主  文
原判決撤銷，發回台灣高等法院。
其他上訴駁回。
    理  由
一、撤銷發回部分（即宏保公司業務員梁元貴部分）：
本件原判決維持第一審判決被告宏保公司業務員無罪之判決，駁
回上訴人在第二審之上訴，固非無見。
惟查上訴人自訴意旨係以伊於民國八十七年七月份受僱於劉崇祺
所開設之常安診所為負責醫師（診所院長），嗣自訴人離職，赫
然發現劉崇祺另行勾結宏保股份有限公司（下稱宏保公司）業務
員，藥劑生乙○○等三人共同偽造上訴人診治病患之病歷與處方
，以之向中央健康保險局（下稱健保局）詐得健保醫療費用，栽
贓於上訴人等情，嗣第一審法院以上訴人經當庭裁定應於七日內
補正該業務員之姓名、資料或特定對象，上訴人表示業務員伊無
法查得等語，且亦未補正為由，而為自訴不受理之判決。嗣上訴
人不服提起上訴，則原審法院自應以第一審之判決即上訴人對宏
保公司業務員提起自訴部分加以審判。惟原審法院竟列宏保公司
業務員梁元貴為上訴人自訴之被告而加以判決，然梁元貴為宏保
公司之董事長，此有宏保公司變更登記表可憑（第一審卷第一九
八頁），且梁元貴於第一審證稱該公司確有代理常安診所之健保
給付電腦申報業務，且稱負責常安診所之小姐現在還任職等語（
第一審卷第二二七、二二八頁），究竟承辦常安診所申報健保給
付電腦作業之人員是否確為梁元貴本人？原判決並未敘明其認定
之依據或理由，已嫌理由欠備，本院亦無從審核其審判之對象是
否即係自訴之被告，倘非同訴訟主體，縱認上訴人於第二審上訴
理由狀記載梁元貴與宏保公司業務員間有相互勾結等情，然梁元
貴既未經自訴，且未經第一審判決，第二審法院逕行對梁元貴為
審判，能否謂無未受請求之事項予以判決之違誤？上訴意旨指摘
原判決不當，非無理由，應認原判決有撤銷發回更審之原因。又
上訴人第三審刑事上訴狀雖列宏保公司為被告，惟其理由即指摘
原判決將被告之姓名列為宏保公司業務員梁元貴一節不當，並指
伊自訴對象為宏保公司業務員等情，自屬對原判決所列之被告提
起第三審上訴，併此敘明。
二、上訴駁回部分（即被告甲○○、乙○○部分）：
按刑事訴訟法第三百七十五條第一項規定對於第二審判決有不服
者，得上訴於第三審之法院，是凡未經第二審判決之案件，即不
得向第三審上訴自無疑義。經查原判決就宏保公司業務員梁元貴
為判決，自訴人於提起第三審上訴時，逕行追加甲○○、乙○○
等人為被告，該被告等既未經第二審判決，自非得為上訴第三審
之對象，上訴人就此部分之上訴自屬不合法，亦應予以駁回。
據上論結，應依刑事訴訟法第三百九十七條、第四百零一條、第
三百九十五條前段，判決如主文。
中　　華　　民　　國　九十四　年　 十二 　月　　八　　日
                      最高法院刑事第八庭
                          審判長法官  呂　潮　澤
                                法官  吳　昆　仁
                                法官  孫　增　同
                                法官  趙　文　淵
                                法官  吳　　　燦
      本件正本證明與原本無異
                                      書  記  官
中　　華　　民　　國　九十四　年   十二 　月   十五　 日
                                                      Ｌ
